【裁判字號】    89,上訴,1094
【裁判日期】    890509
【裁判案由】    公共危險
【裁判全文】
臺灣高等法院臺中分院刑事判決              民國八十九年度上訴字第一○九四號
    上  訴  人
    即  被  告  乙○○
    指定辯護人  本院公設辯護人  甲○○
右上訴人因公共危險案件，不服臺灣苗栗地方法院中華民國八十九年五月九日第一審
判決（民國八十八年度訴字第三四五號，起訴案號：臺灣苗栗地方法院檢察署民國八
十八年度偵緝字第二六六號），提起上訴，本院判決如左：
    主      文
上訴駁回。
    事      實
一、乙○○因生意失敗，未獲家人諒解，常因細故與家人爭執，婚姻狀況亦不順遂，
    於民國八十八年七月七日中午參加友人喜宴後，返回其位於苗栗縣通霄鎮福源里
    八鄰八十二之二號供其與父母、妻兒共同居住使用之住宅二樓房間內，因一時情
    緒低落萌生輕生念頭，遂於該日下午二時三十分許，以己所有平日抽煙所用之打
    火機（已燒毀），點燃其房間內之舊書縱火燒屋，火勢隨即延燒至他處，乙○○
    見狀雖曾加入救火，惟因火勢過大，仍無法成功滅火，致使上開住宅二樓靠近馬
    路旁之三間房屋受有幾近全毀而已喪失效用之損害。
二、案經丙○○訴由苗栗縣警察局通霄分局報請臺灣苗栗地方法院檢察署檢察官偵查
    起訴。
    理      由
一、右揭事實，業據上訴人即被告乙○○於原審審理中坦認甚詳，核與告訴人即被告
    之父丙○○於警訊及偵查中指述情節相符，並有苗栗縣消防局八十八年七月十二
    日苗消調字第八八一五一號研判本案起火原因應為人為縱火最為可能及起火地點
    在被告之臥房之火災原因調查報告書一份及所附火災現場平面及物品配置圖、火
    災現場照片二十五幀在卷可稽。原審辯護人雖稱被告於火災之際未離開現場又企
    圖滅火，若為被告放火豈會主動加以撲滅，又二樓房間僅有內部陳設及隔間燒燬
    ，房屋結構未有重大損害，未達喪失效用，僅能論以中止未遂，且被告飲酒血液
    酒精濃度測試每公升達○‧五五毫克精神已達耗弱程度云云。惟查：（一）本件
    火災發生時，二樓火場僅有被告一人在場，業據被告及告訴人分別供明在卷（參
    見八十八年偵字第三五八０號偵查卷第六頁反面、第五十五頁），而本件火災發
    生係因人為縱火，業有前揭火災原因調查報告表一份附卷可證；被告於原審法院
    審理中，亦表示當時有輕生之念頭（參見原審八十九年四月二十五日審判筆錄）
    ，是被告於火災發生當時，未即刻逃離，衡情自有可能，而其事後主動參與滅火
    ，應係事後悔悟所致，足認被告上揭自白放火情節與事實相符。被告於本院審理
    中翻異前供否認放火係事後卸責之詞，應不足採。（二）次查本件火場二樓靠近
    馬路之三間房間，因被告放火行為而幾近全毀，已達喪失效用之程度，此有前開
    卷附現場照片二十五張及火災原因調查表一份在卷足憑，辯護意旨所指應論以未
    遂，容有誤會；被告放火行為既已達既遂程度，其事後積極滅火，且未能成功滅
    火，尚難謂被告行為僅屬中止未遂。（三）末查是否達精神耗弱程度，並不得以
    血液中所含酒精濃度為唯一參考依據，仍應斟酌其他證據，作為判斷依據。本件
    徵諸被告放火時，有鄰居進門欲將被告救出，而被告仍有清醒意識將之推開不願
    離去，及當時並能本救火意識積極參與救火等情（參見原審八十九年二月二十二
    日審判筆錄），足認被告行為時並無精神耗弱之情形。從而本件事證明確，被告
    犯行應堪認定。
二、核上訴人即被告所為，係犯刑法第一百七十三條第一項放火燒燬現供人使用之住
    宅罪。原審適用上述法條又以本件被告因生意失敗，未獲家人諒解，常因細故與
    家人爭執，婚姻狀況亦不順遂，一時情緒低落而萌生輕生念頭，而未慮及後果始
    遽然放火燒燬其全家居住之房屋，認其犯罪情節尚堪憫恕，而其所犯之罪最輕本
    刑為七年以上有期徒刑，情輕法重，縱科以法定最低度之刑，猶嫌過重，依刑法
    第五十九條之規定，酌量減輕其刑。並審酌被告犯罪動機，犯後對於犯罪事實坦
    承不諱態度良好，放火後即積極參與救火，告訴人亦於原審審理中，亦請求對被
    告從輕發落（參見原審八十九年二月二十二日審判筆錄）等一切情狀，量處有期
    徒刑三年十月，以示懲儆。至打火機乙個，係被害人所有供放火所用之物，且經
    燒燬客觀上已不存在，業據被告供明在卷，故不予宣告沒收，於理由內予以敘明
    ，認事用法均無違誤，量刑亦稱妥適。被告上訴否認犯罪，指摘原判決不當，為
    無理由，應予駁回。
三、據上論斷，應依刑事訴訟法第三百六十八條，判決如主文。
本案經檢察官丁○○到庭執行職務。
中      華      民      國     八十九     年      七      月    十一    日
                                   臺灣高等法院臺中分院刑事第六庭
                                         審判長法  官  李  文  雄
                                               法  官  陳  嘉  雄
                                               法  官  龔  永  昆
右正本證明與原本無異。
如不服本判決應於收受送達後十日內向本院提出上訴書狀，其未述上訴之理由者並
得於提起上訴後十日內向本院補提理由書（均須按他造當事人之人數附繕本）。
                                               書記官  陳  麗  玉
中      華      民      國     八十九     年      七      月    十二    日
                                                                        Ｉ


司法院資訊處製作；財團法人民間司法改革基金會備份。
